臺灣臺中地方法院民事裁定　　　　　100年度司養聲字第192號
聲　請　人　黃明洲
即　收養人
聲　請　人　吳孟哲
即被收養人
法定代理人　黃郁馨
上列當事人間聲請認可收養事件，本院裁定如下：
    主  文
認可黃明洲於民國一００年七月十五日收養吳孟哲為養子。
程序費用由聲請人負擔。
    理  由
一、本件聲請意旨略以：聲請人即收養人黃明洲（男、民國六十
    三年六月六日生）為聲請人即被收養人吳孟哲（男、九十四
    年一月七日出生）生母黃郁馨之配偶，於一００年七月十五
    日經被收養人生母黃郁馨同意，收養人與被收養人訂立書面
    收養契約書，由收養人收養被收養人為養子，爰依民法第一
    千零七十九條第一項規定聲請本院認可等語。並提出收養契
    約書、戶籍謄本、健康檢查表、工作證明及存摺封面影本等
    件為證。
二、按夫妻之一方收養他方之子女時，應長於被收養者十六歲以
    上；夫妻收養子女時，應共同為之。但夫妻之一方收養他方
    之子女，得單獨收養；子女被收養時，應得其父母之同意。
    但有下列各款情形之一者，不在此限：(一)父母之一方或雙方
    對子女未盡保護教養義務或有其他顯然不利子女之情事而拒
    絕同意。(二)父母之一方或雙方事實上不能為意思表示。前項
    同意應作成書面並經公證。但已向法院聲請收養認可者，得
    以言詞向法院表示並記明筆錄代之。第一項之同意，不得附
    條件或期限；收養應以書面為之，並向法院聲請認可。收養
    有無效、得撤銷之原因或違反其他法律規定者，法院應不予
    認可；法院為未成年人被收養之認可時，應依養子女最佳利
    益為之；又按收養自法院認可裁定確定時，溯及於收養契約
    成立時發生效力。但第三人已取得之權利，不受影響；法院
    認可兒童收養事件，應考慮兒童之最佳利益，決定兒童之最
    佳利益時，應斟酌收養人之人格、經濟能力、家庭狀況及以
    往照顧或監護其他兒童之紀錄決定之；法院認可收養前，應
    命主管機關或其他兒童福利機構進行訪視，提出調查報告及
    建議，民法第一千零七十三條第二項、第一千零七十四條第
    一款、第一千零七十六條之一、第一千零七十九條、第一千
    零七十九條之一、第一千零七十九條之三分別定有明文。復
    按法院認可兒童及少年收養事件，應基於兒童及少年之最佳
    利益，斟酌收養人之人格、經濟能力、家庭狀況及以往照顧
    或監護其他兒童及少年之紀錄決定之；滿七歲之兒童及少年
    被收養時，兒童及少年之意願應受尊重；法院認可兒童及少
    年之收養前，應命主管機關或兒童及少年福利機構進行訪視
    ，提出調查報告及建議。收養人或收養事件之利害關係人亦
    得提出相關資料或證據，供法院斟酌，兒童及少年福利法第
    十四條第一項、第二項前段及第四項亦定有明文。
三、經查：
  (一)本件收養人與被收養人間，業於一００年七月十五日簽立書
    面契約達成收養合意；被收養人係未滿七歲之未成年人，已
    由其法定代理人黃郁馨代為及代受意思表示，訂立書面收養
    契約，有上開證據及經收養人、被收養人及其生母黃郁馨到
    庭陳明收養及被收養之意願，並有戶籍謄本及收養契約書附
    卷可證，堪信為真實。至被收養人生父吳嘉錦經通知未到庭
    表示是否同意被收養人出養。然據被收養人到庭陳稱：伊對
    生父沒有印象等語（本院一００年八月三十一日訊問筆錄參
    照）；另被收養人生母黃郁馨到庭亦稱：伊與被收養人生父
    已二年未連絡，被收養人生父在認領被收養人後曾協助照顧
    被收養人，但雙方分手後，被收養人生父即未曾給付扶養費
    ，亦未探視被收養人等語（同上筆錄參照）。是被收養人生
    父吳嘉錦長期對於被收養人未提供適當之養育及照顧，顯未
    盡保護教養義務，依民法第一千零七十六條之一第一項規定
    ，本件收養符合同法條項但書之情形，自毋庸經其同意。
  (二)另經本院函請財團法人中華民國兒童福利聯盟文教基金會派
    員進行訪視，訪視報告略以：1.出養必要性：出養人黃小姐
    現年三十六歲，現自營麵食館，月收入三萬元，其與被收養
    人生父交往兩年多，未婚育有被收養人，三年前因感情轉淡
    分手，分手後被收養人由自己照顧至今；黃小姐與黃先生於
    一００年結婚，黃先生對待吳小弟如同親生子女，因希望先
    生能成為孩子之法定代理人，且生父多年未負擔照顧吳小弟
    之責，故同意出養。考量吳先生已失聯多年，吳小弟皆由黃
    小姐照顧，就生母方之意願而言，評估具出養必要性。2.收
    養人現況：收養人黃先生現年三十七歲，現自營菜苗中盤商
    事業，月收入約四萬元，工作收入固定，評估經濟狀況穩定
    ，黃先生與黃太太結婚後，因擔心手足間姓氏不同，對孩子
    造成心靈傷害，且已將吳小弟視同親生子女，故希望收養吳
    小弟。3.試養情形；黃先生與吳小弟目前同住二個多月，雖
    時間不長，但黃姓夫婦假日多會安排親子出遊，用心陪伴孩
    子，故黃先生與吳小弟互動自然，且吳小弟表達同意被黃先
    生收養，認定黃先生為父親，評估試養情形穩定。4.綜上所
    述，收養人黃先生經濟狀況穩定，於太太於今年六月結婚，
    婚齡尚短，目前夫妻感情甜蜜，評估其婚姻關係仍在蜜月期
    ，考量黃先生目前負擔吳小弟之經濟、教養責任，其親職能
    力佳與吳小弟互動良好，評估黃明洲先生合適收養吳孟哲等
    語，亦有該基金會一００年十月十二日兒盟訪字第一０００
    二八三號函暨訪視報告在卷可憑。
四、本院審酌上情，認收養人已與被收養人生母結婚，收養人與
    被收養人已共同生活，彼此間相處融洽，且照顧情形良好，
    收養人亦有足夠之教養能力，足以教養被收養人，復斟酌收
    養人所能提供之環境、資源、健康及一切情狀，均足以對被
    收養人為妥善之照顧，收養人顯然可以提供被收養人穩定之
    成長環境。另被收養人於接受訪視及本院審理時，表示同意
    由收養人收養，子女意願應予以尊重。另綜觀全案卷證及主
    管機關訪視報告所示，堪認本件收養並無得撤銷或無效之原
    因，亦無違反其他法律規定之情事，復符合被收養人之最佳
    利益，自應予認可，並溯及於一００年七月十五日簽訂收養
    書面契約時發生效力。
五、依非訟事件法第二十一條第一項前段、第二十三條、民事訴
    訟法第八十五條第一項前段，裁定如主文。
中    華    民    國   100    年    11    月    22    日
                  家事法庭    司法事務官  林敬程
以上正本係照原本作成。
如對本裁定抗告，須於裁定送達後十日之不變期間內，向本院提
出抗告狀，並繳納抗告費新臺幣一千元。
中    華    民    國   100    年    11    月    22    日
                              書  記  官  廖于萱